臺灣桃園地方法院民事判決　　　　　　 93年度訴字第1306號
原　　　告　甲○○
訴訟代理人　何啟薰律師
被　　　告　乙○○
　　　　　　丙○○
共　　　同
訴訟代理人　許惠月律師
上列當事人間請求侵權行為損害賠償事件，於民國93年12月23日
辯論終結，本院判決如下：
    主      文
被告應連帶給付原告新台幣600,000 元，及自民國93年10月19日
起至清償日止，按年息5%計算之利息。
原告其餘之訴駁回。
訴訟費用由被告連帶負擔十分之三；餘由原告負擔。
本判決第1 項於原告以新台幣200,000 元供擔保後，得假執行。
但被告如以新台幣600,000 元預供擔保，免為假執行。
原告其餘假執行之聲請駁回。
    事      實
甲、原告方面：
一、聲明：
　(一)被告應連帶給付原告新台幣（下同）200 萬元，及自起訴狀
    繕本送達之翌日起至清償日止，按年息5%計算之利息。
　(二)原告願供擔保，請准宣告假執行。
二、陳述：
  (一)被告乙○○於民國92年1 月20日與原告協議離婚後不久與被
    告丙○○結婚，被告丙○○即於同年9 月25日生下一子，原
    告於同年10月間得知後非常驚訝，經推算其受孕日期，得知
    被告乙○○於離婚前即與被告丙○○發生多次性關係，原告
    乃提出刑事告訴，經鈞院刑事庭以被告二人犯通姦罪判處罪
    刑確定。
  (二)原告於離婚後才知道被告二人有通姦情事，知情之親友、同
    事常當面或於背後嘲笑原告是傻女人，令原告十分痛苦、身
    心俱疲。是被告二人之通姦並已生一子之行為，顯係共同不
    法侵害原告基於配偶關係之身分法益，其情節重大，依民法
    第195 條第3 項準用同法條第1 項、第185 條之規定，被告
    二人應負連帶侵權行為之非財產上損害賠償責任。又被告乙
    ○○現為匯華電子股份有限公司（下稱匯華電子公司）之總
    經理，每月薪資10、20萬元，原告則為台灣固特異公司之職
    員，月薪4 萬2000元左右，且原告與被告乙○○所生之長女
    傅楨儀（86年5 月13日生）目前由原告扶養照料，故請求被
    告二人連帶賠償200 萬元，以彌補原告精神上所受之痛苦。
  (三)依刑事判決之認定，被告二人係自91年間起連續多次發生性
    行為，因被告二人對刑事判決並未上訴而確定，詎被告現又
    抗辯原告有縱容、允許等情事云云，顯為事後卸責之詞，自
    無可採。
三、證據：提出臺灣桃園地方法院檢察署檢察官聲請簡易判決處
    刑書、鈞院刑事判決書、財政部臺灣省北區國稅局（下稱北
    區國稅局）92年度綜合所得稅各類所得資料清單等影本各一
    份為證。
乙、被告方面：
壹、被告：
一、聲明：
  (一)駁回原告之訴。
  (二)如受不利判決，願供擔保請准宣告免為假執行。
二、陳述：
  (一)被告乙○○雖於92年1 月20日始與原告辦妥離婚登記，惟事
    實上雙方感情不睦已久，自88年間某日起雙方即屢有嚴重爭
    吵，為免爭議，乃於91年4 月7 日簽署分居協議書，記載：
    「因時空環境各種因素，雙方已無任何感情存在，甲方（即
    被告乙○○）於中華民國八十九年一月間明白告知乙方（即
    原告）感情已結束，甲方感情另有所屬，無法對乙方承諾感
    情之唯一性，經協商甲乙雙方為顧及子女日後照顧考量，同
    意維持目前婚姻關係，但各自生活，經濟各自獨立，不干涉
    對方任何情事，至今已兩年餘，…」，更載明：「一雙方除
    表面婚姻關係外，其他均各自獨立…雙方不得干涉對方。二
    雙方各自在外行為，均為各人行為，所有法律責任均各自承
    擔，與對方無關…」。依民法第98條：解釋意思表示，應探
    求當事人之真意，不得拘泥於所用之辭句，故解釋上開協議
    ，自應包括男女感情在內，何況雙方果真在家人之居中協調
    下，於92年1 月20日辦妥離婚登記，足認原告於91年間簽署
    分居協議書時，已概括同意不再干涉被告乙○○之「任何情
    事」。雙方既已分居並協議互不干涉對方生活，堪認原告對
    被告等之行為已縱容在先，原告事後翻異，主張受有精神損
    害云云，毫無可採。是雙方婚姻關係早已破裂，與被告乙○
    ○及現配偶被告丙○○及子女等均無任何關係。
  (二)被告乙○○雖任職匯華電子公司，係擔任一般經理人職務，
    月薪僅有九萬元，有在職證明及92年度綜合所得稅申報資料
    可證，況被告目前尚須扶養與之同住之子女、配偶及母親，
    實無力負擔原告要求之巨額賠償。於離婚時，被告顧念夫妻
    情分，不僅同意長女監護權歸原告行使，且承諾願與長女同
    扶養費，故長女傅楨儀始終與被告同住受扶養，至92年8 月
    31日，原告始將其帶離並要求扶養費用，且無端拒絕被告探
    視，另一名子女傅世豪（87年11月10日生）亦由被告監護及
    扶養，是原告以擔任長女之監護人為由，要求給付賠償，顯
    然無據。又被告乙○○同意將婚姻存續中所購得房屋歸屬原
    告，仍由被告續繳貸款，再支付150 萬元，均載於離婚協議
    書內。是被告因顧念情義已勉力在財務上給予巨額現金及房
    屋，原告又無端要求二百萬元賠償，被告自是無力負擔。
  (三)被告二人於92年初始開始交往，縱使在91年間之分居協議書
    不足以認定原告有事前縱容，但由協議內容亦可證明原告與
    被告乙○○之婚姻早在89年間即已破裂，雙方分居已久，雖
    至92年1 月始為離婚登記，但分居協議書足以證明被告二人
    之交往，與原告之離婚間無任何因果關係，更無具體事證可
    證明原告因此受有非財產上損害。而被告丙○○現為家管，
    雖兼有部分工時之顧問工作，但收入微薄，92年度之所得總
    額僅有21萬餘元，亦是無力負擔原告要求之巨額賠償。
三、證據：提出分居協議書、離婚協議書、存證信函及回執、在
    職證明、92年度個人綜合所得稅申報資料等影本各一份為證
    。
    理      由
一、被告乙○○與原告於92年1 月20日協議離婚後與被告丙○○
    結婚，丙○○於同年9 月25日生一子，因其受孕係在乙○○
    前婚姻關係存續中，原告乃提起通姦告訴，被告二人所涉通
    姦罪責，經本院刑事庭以93年度桃簡字第1011號刑事判決被
    告乙○○、丙○○二人犯通姦罪，各處有期徒刑4 月、3 月
    確定，有刑事判決書、協議離婚書等可稽，經本院依職權調
    閱上開刑事案卷核對屬實。
二、按因故意或過失，不法侵害他人之權利者，負損害賠償責任
    ，故意以背於善良風俗之方法，損害於他人者亦同；數人共
    同不法侵害他人之權利者，連帶負損害賠償責任；不法侵害
    他人，基於父、母、子、女或配偶關係之身分法益而情節重
    大者，被害人雖非財產上之損害，亦得請求賠償相當之金額
    。民法第184 條第1 項、第185 條前段、第195 條第3 項準
    用同條第1 項分別定有明文。又「通姦之足以破壞夫妻間之
    共同生活而非法之所許，此從公序良俗之觀點可得斷言，不
    問所侵害係何權利，對於配偶之他方應構成共同侵權行為。
    婚姻係以夫妻之共同生活為其目的，配偶應互相協力保持其
    共同生活之圓滿安全及幸福，而夫妻互守誠實，係為確保其
    共同生活之圓滿安全及幸福之必要條件，故應解為配偶因婚
    姻契約而互負誠實之義務，配偶之一方行為不誠實，破壞共
    同生活之圓滿安全及幸福者，即為違反因婚姻契約之義務而
    侵害他方之權利。」，有最高法院55年台上字第2053號判例
    可參。被告乙○○在與原告婚姻關係存續中，與被告丙○○
    發生通姦行為，自屬侵害原告基於配偶關係之身分法益，並
    因而生下一子，情節自屬重大，原告因此精神上受有莫大之
    痛苦，原告自得依上開規定請求被告連帶賠償非財產上之損
    害。雖被告乙○○辯稱與原告早已感情不睦而協議分居，並
    協議雙方在外行為各自負擔，與他方無涉，足認原告縱容被
    告之通姦行為云云。惟原告雖與被告乙○○有分居協議，但
    此為兩人感情不睦而暫時分開，在未離婚前，雙方仍負有遵
    守婚姻期間，夫妻應互負之守貞義務，故縱有上開分居協議
    書，但並不表示原告有容忍被告乙○○可與他人通姦，此由
    原告知悉被告二人有通姦之行為後，隨即訴諸法律追訴被告
    二人之刑事責任，即可得知原告並無縱容被告乙○○可與他
    人通姦之意，是被告上開辯解，要非可採。
三、按不法侵害他人之人格權，被害人受有非財產上損害，請求
    加害人賠償相當金額之慰撫金時，法院對於慰撫金之量定，
    應斟酌實際加害情形、所造成之影響、被害人痛苦之程度、
    兩造之身分地位經濟情形及其他各種狀況，以核定相當之數
    額，最高法院47年度台上字第1221號、51年度台上字第223
    號判例意旨可資參照。本院審酌原告現職台灣固特異公司之
    職員，月薪為4 萬2000元左右，被告乙○○為匯華電子公司
    經理，92年度收入為158 萬5430元，被告丙○○為家管，兼
    任部分工時之顧問工作，92年度收入為21萬2519元（有渠等
    之92年度綜合所得稅申報資料各一件附卷可稽）、原告與被
    告乙○○於89年1 月間即分居各自生活等兩造之身分地位、
    經濟能力、智識水準，及原告所受精神上痛苦等一切情狀，
    認原告請求200 萬元非財產上之損害賠償尚屬過高，應以60
    萬元為適當，是原告於此範圍內之請求，為有理由，應予准
    許，逾此範圍之請求，則屬無據，應予駁回。
四、從而，原告依侵權行為之法律關係，請求被告連帶賠償60萬
    元及自起訴狀繕本送達之翌日即93年10月19日起至清償日止
    ，按年息5%計算之利息，為有理由，應予准許，原告逾此範
    圍之請求，即屬無據，應予駁回。
五、兩造陳明願供擔保，聲請宣告假執行或免為假執行，經核原
    告勝訴部分，合於法律規定，爰分別酌定相當之擔保金額宣
    告之；原告其餘假執行之聲請，因訴之駁回而失所依據，不
    予准許。
六、據上論結，本件原告之訴為一部有理由，一部無理由，依民
    事訴訟法第79條前段、第390 條第2 項、第392 條第2 項，
    判決如主文。
中　　華　　民　　國　　94  　年　  1 　月　　 7  　　日
                      臺灣桃園地方法院民事第三庭
                                      法      官  潘進柳
上為正本，係照原本作成。
如對本判決上訴，須於判決送達後20日內向本院提出上訴狀
中　　華　　民　　國　　94  　年　  1 　　月　　7 　　日
                                      法院書記官  卓清和
